臺灣臺北地方法院刑事判決　　　　　　　　　　　　　　九十年度訴字第五八九號
　　公　訴　人　臺灣臺北地方法院檢察署檢察官
　　被　　　告　丙○○
　　選任辯護人　翁方彬
右列被告因違反槍砲彈藥刀械管制條例案件，經檢察官提起公訴（八十九年度偵字第
一二九八二號），本院判決如左：
    主  文
丙○○未經許可，寄藏可發射子彈具有殺傷力之改造手槍壹枝，累犯，處有期徒刑壹
年陸月，併科罰金新臺幣拾萬元，罰金如易服勞役，以新臺幣玖佰元即銀元佰元折
算壹日。扣案仿「ＧＬＯＣＫ１７」型半自動手槍製造之改造玩具手槍壹支（槍枝管
制編號0000000000號、含彈匣貳個）、子彈拾參顆、霰彈壹顆均沒收。
    事  實
一、丙○○曾於民國八十三年間因恐嚇等案件，經台灣士林地方法院以八十三年度訴
    字第七八六號判處有期徒刑一年六月，並經台灣高等法院於八十四年一月四日以
    八十三年度上訴字第六九一０號判決駁回上訴，八十四年三月五日判決確定，並
    於八十四年十月二十八日執行完畢。詎猶不知悔改，其明知具殺傷力之槍枝及子
    彈，分別係屬槍砲彈藥刀械管制條例第四條第一項第一款及第二款之槍砲及彈藥
    ，非經主管機關許可不得寄藏之，竟仍基於寄藏槍、彈之犯意，於八十八年十月
    初某日，在台北市中正區○○○路○段一００號三樓住處內，受綽號「阿堯」之
    不詳姓名年籍之成年男子委託，未經許可，代為寄藏經改造具殺傷力之仿「ＧＬ
    ＯＣＫ１７」型半自動手槍製造之改造玩具手槍一支（含彈匣二個；槍枝管制編
    號0000000000號）、子彈十三顆、霰彈一顆，並旋即將之藏放於其上
    址住處之客廳鐵櫃內，嗣於八十八年十月十三日下午二時三十分許，經警持台灣
    台北地方法院檢察署檢察官簽發之搜索票前往上址搜索而查獲，並扣得具殺傷力
    之仿「ＧＬＯＣＫ１７」型半自動手槍製造之改造玩具手槍一支（含彈匣二個、
    槍枝管制編號0000000000號）、子彈十三顆、霰彈一顆。
二、案經台北市政府警察局文山第一分局報請台灣台北地方法院檢察署檢察官偵查起
    訴。
    理  由
一、右揭事實，業據被告丙○○於本院九十年十一月三十日調查中自白不諱（見本院
    九十年十一月三十日之訊問筆錄）。且案發當時台北市政府警察局中正第一分局
    警察於上開時、地持台灣台北地方法院檢察署檢察官所核發之搜索票，查獲本件
    手槍、子彈、霰彈、彈匣等違禁物時，係依被告之指引，於其住處客廳之鐵櫃抽
    屜內所尋得等情，復有搜索扣押筆錄一份及照片二幀在卷可稽，並經當日執行搜
    索之警員丁○○、庚○○、乙○○、己○○等人於偵審中結證明確；又扣案之手
    槍係仿ＧＬＯＣＫ１７型半自動手槍製造之玩具手槍（塑膠槍身、金屬滑套）更
    換已貫通之土造金屬槍管改造而成，機械性能良好，可擊發子彈使用，具殺傷力
    ；送鑑子彈十三顆，係制式口徑９ＭＭ半自動手槍彈，均具殺傷力；霰彈一顆，
    認係制式口徑１２ＧＡＵＧＥ霰彈，亦具殺傷力之事實，亦有內政部警政署刑事
    警察局八十八年十月十八日刑鑑字第一０五七一二號鑑驗通知書一份附卷可稽；
    另本院於九十年五月三十一日以北院文刑簡九十訴五八九字第一一七一一號函請
    內政部警政署刑事警察局以動能測試法實際測試該手槍之狀況，復經該局於九十
    年六月二十日以（九十）刑鑑字第八一九四０號覆知：送鑑槍枝管制編號000
    0000000號槍枝經裝填以玩具金屬彈殼、底火、底火片二片（替代火藥）
    及重量０‧八八ｇ、直徑六ｍｍ鋼珠組合而成之適用子彈實際試射結果，測得鋼
    珠速度為一五八公尺＼秒，動能為十‧九八焦耳，計算其單位面積動能為三八‧
    八五焦耳＼平方公分等語。而依該局所附殺傷力之相關數據，於依日本科學警察
    研究所之研究結果或該局對活豬作射擊測試結果，凡彈丸單位面積動能達二十焦
    耳＼平方公分或二十四焦耳＼平方公分，即足以穿入人體皮膚或穿入豬隻皮內層
    ，而本案經送鑑定之扣案槍枝試射之動能焦耳為三八‧八五焦耳，顯已超越上開
    數值，堪認具殺傷力，是足見被告前開自白之內容與事實相符。至於被告於本院
    庭訊中雖翻異前詞，辯稱：扣案槍、彈，不是伊的，伊問戊○○，戊○○告訴伊
    是「阿堯」的，而警察在客廳鐵櫃中的工具箱內查獲的槍彈，是戊○○在使用的
    云云。惟查：本院調查中經傳訊證人戊○○到庭證稱：伊曾到台北市○○○路○
    段一００號三樓被告丙○○住處施用毒品，也有一個手提袋放在那裡，裡面裝有
    衣服、電話簿，沒有其他東西，而案發時因為伊在那裡吸毒，所以警察來時，伊
    從窗戶跑掉，至於警察在現場搜到的槍、彈，被告說是「阿堯」的，在警察來以
    前，被告曾經拿給伊看過，被告說是「阿堯」放在這裡的，當時被告是從客廳鐵
    櫃拿出來給伊看的等語（見本院九十一年十一月三十日訊問筆錄）。另詰之證人
    甲○○亦到庭證稱：案發當時警察到被告家中實施搜索，伊在現場，因當日伊要
    幫戊○○搬家，而伊趴在地上時有看見警察從鐵櫃工具箱中搜出槍枝，但該工具
    箱與戊○○託伊帶到被告家中的工具箱不是同一個，因伊幫戊○○帶去被告家中
    的工具箱，在拿到被告家中時，已被戊○○帶入房間內，沒有放在客廳等語（見
    本院九十一年八月十六日訊問筆錄）；揆依上開證人證述之內容綜合觀之，顯見
    置放於被告家中遭查獲之槍、彈與案外人戊○○並無關連；而從槍、彈乃係經由
    被告之指引始能為警查獲，以及相互勾稽被告前開自白之內容與證人戊○○於本
    院調查中證述，確有親睹被告說該槍、彈是綽號「阿堯」的等情，亦足堪認定被
    告確有受綽號「阿堯」之託，寄藏槍、彈之行為甚明。是被告前開翻異之詞，顯
    與實情不符，難可採信。此外，被告經送法務部調查局進行測謊，其中就詢問「
    系案之槍彈非其所有」、「系案之槍彈係『阿堯』不知姓名者所有」等問題時，
    經測試雖均呈情緒波動之反應，研判有說謊，有法務部調查局九十年三月三十日
    （九十）陸（三）字第九００一二一二三號鑑定通知書一紙在卷足憑，惟因上開
    測謊鑑定報告之內容，與被告前開自白及證人戊○○前開所親自聽聞之事實不符
    ，此部分之鑑定報告，自難為不利於被告之認定。綜依上開所述，本件事證已臻
    明確，被告犯行堪以認定，應予依法論科。
二、按被告行為後，槍砲彈藥刀械管制條例雖曾已於八十九年七月五日修正公布，並
    於同年月七日生效，惟因該條例第十一條第四項、第十二條第四項均未修正，因
    此，自無新舊法比較適用之問題，合先陳明。按扣案之槍枝屬槍砲彈藥刀械管制
    條例第四條第一項第一款所稱之其他可發射子彈具有殺傷力之槍砲；扣案之子彈
    ，亦屬槍砲彈藥刀械管制條例第四條第一項第二款所稱具殺傷力之彈藥，依據同
    條例第五條之規定，非經中央主管機關許可不得寄藏之，被告未經中央主管機關
    許可，無故寄藏前揭槍、彈之行為，係犯修正後之槍砲彈藥刀械管制條例第十一
    條第四項之未經許可，寄藏可發射子彈具有殺傷力之改造手槍罪及同條例第十二
    條第四項之未經許可寄藏子彈罪。又被告因係受綽號「阿堯」之不詳姓名年籍之
    成年男子委託，代保管上開槍、彈，因此其寄藏保管本身所為之持有，既係寄藏
    之當然結果，與單純持有槍、彈之行為不同，法律上自應僅就寄藏行為為包括之
    評價，不應就持有予以論罪（參照最高法院七十四年度台上字第三四００號判例
    、八十九年度台上字第六一六五號判決）。是被告持有該槍、彈之犯行，因係寄
    藏槍、彈之當然結果，自不另論罪。又被告一寄藏行為，同時觸犯未經許可，寄
    藏可發射子彈具殺傷力之改造手槍罪及未經許可寄藏子彈罪，為想像競合犯，應
    從一重之未經許可寄藏可發射子彈具殺傷力之改造手槍罪處斷。公訴人於起訴事
    實中雖已敘及被告有寄藏前揭槍、彈之行為，惟於論罪時，對於寄藏與持有槍、
    彈之法律關係未予敘明，且就被告同時寄藏槍、彈之行為，仍以被告係一持有行
    為，同時觸犯槍砲彈藥刀械管制條例第十一條第四項之未經許可，持有可發射子
    彈具有殺傷力之槍枝罪及同法第十二條第四項之未經許可持有子彈罪，論以想像
    競合之關係，容有未洽。惟因寄藏槍、彈與持有槍、彈罪之論罪法條同一，又被
    告寄藏槍、彈之犯罪事實，業經檢察官於起訴書中論述明確，本院對於被告同時
    寄藏槍、彈之行為，應從一重被告未經許可寄藏可發射子彈具殺傷力之改造手槍
    罪處斷，自無變更法條之問題。另被告曾於八十三年九月間因恐嚇等案件，經台
    灣士林地方法院以八十三年度訴字第七八六號判處有期徒刑一年六月，並經台灣
    高等法院於八十四年一月四日以八十三年度上訴字第六九一０號判決駁回上訴，
    八十四年三月五日判決確定。並於八十四年十月二十八日執行完畢。此有台灣高
    等法院檢察署刑案紀錄簡覆表一紙在卷可按，其於五年以內，再犯本件最重本刑
    為有期徒刑以上之罪，為累犯，應依刑法第四十七條之規定，加重其刑。爰審酌
    槍、彈屬高度危險之物品，非經主管機關許可不得擅自持有及寄藏，以維社會大
    眾安全，而被告無故寄藏具殺傷力之玩具手槍及子彈，對社會之秩序及安寧，勢
    將會造成極大之不安與影響，及其犯罪之動機、目的、手段、生活狀況、智識程
    度等一切情狀，爰量處如主文所示之刑，就罰金部分，另諭知易服勞役之折算標
    準，以資懲儆。至於扣案之手槍係仿ＧＬＯＣＫ１７型半自動手槍製造之玩具手
    槍（含彈匣二個；塑膠槍身、金屬滑套）更換已貫通之土造金屬槍管改造而成，
    機械性能良好，可擊發子彈使用，具殺傷力；送鑑子彈十三顆，係制式口徑９Ｍ
    Ｍ半自動手槍彈，均具殺傷力；霰彈一顆，認係制式口徑１２ＧＡＵＧＥ霰彈，
    亦具殺傷力，因上開槍（含彈匣二個）、彈，均屬違禁物，爰依刑法第三十八條
    第一項第一款予以宣告沒收；
三、又槍砲彈藥刀械管制條例第十九條第一項原規定犯該條例第七條、第八條、第十
    一條、第十二條第一項至第三項、第十三條第一項至第三項之罪，經判處有期徒
    刑者，應於刑之執行完畢或赦免後，令入勞動場所強制工作，其期間三年。然司
    法院大法官會議對該規定於八十七年十二月十八日著成釋字第四七一號解釋例，
    明示該條例第十九條第一項所定，不問對行為人有無預防矯治其社會危險性之必
    要，一律宣付強制工作三年，致限制其中不具社會危險性之受處分人之身體、自
    由部分，其所採措施與所欲達成預防矯治之目的及所需程度，不合憲法第二十三
    條所定之比例原則，宣告自解釋條例公布之日不予適用。立法院嗣並三讀通過修
    正刪除槍砲彈藥刀械管制條例第十九條規定，經總統於九十年十一月十四日公布
    ，同年月十六日生效，是依刑法第二條第二項保安處分適用裁判時之法律規定，
    本件爰不諭知被告令入勞動場所強制工作，附此敘明。
四、公訴意旨另以：被告於右揭時、地尚持有彈匣二個，並將之藏置於台北市中正區
    ○○○路一段一００號三樓住處內，因認被告尚涉犯槍砲彈藥刀械管制條例第十
    三條第四項之罪嫌云云。惟查：一般槍枝附有彈匣之目的，即係因須藉由彈匣裝
    填子彈，以使槍枝能擊發，並發生殺傷力，是被告持有彈匣之行為，自應包括於
    持有該改造槍枝之行為內，因此，被告將前開槍枝（含彈匣二個）予以寄藏，自
    無於寄藏改造槍枝罪外，另成立寄藏槍枝主要零件罪之餘地，且本院復查無其他
    積極之證據，足認被告有前揭之犯行，原應為無罪之諭知，然因公訴意旨認此部
    分與前開有罪部分，有想像競合犯之裁判上一罪之關係，爰不另為無罪之諭知，
    附此敘明。
五、至於臺灣板橋地方法院檢察署於九十一年四月十日以九十年度偵字第一二九六一
    號移送併辦意旨略以：被告丙○○未經許可，於不詳時間，持有具殺傷力之口徑
    九釐米制式半自動手槍（含彈匣二個）及仿ＣＯＬＴ廠半自動手槍製造之玩具金
    屬改造手槍各一枝、口徑七點六二ｍｍ制式子彈六顆、土造子彈六顆，嗣於九十
    年八月一日凌晨一時十七分許，被告丙○○駕駛李英志所有車牌號碼：九Ｂ—二
    二三０號自小客車行經台北縣中和市○○路三０五巷五弄二十號前，為警臨檢查
    獲上開九釐米制式半自動手槍一枝及子彈六顆，並旋即由丙○○偕同警察至台北
    縣中和市○○路三六巷五七號附近之草叢內，再取出前開具殺傷力仿ＣＯＬＴ廠
    半自動手槍製造之玩具金屬改造手槍一枝，及土造子彈六顆，因認被告尚涉犯槍
    砲彈藥刀械管制條例第七條第四項之未經許可持有手槍罪、同條例第十一條第四
    項之未經許可持有可發射子彈具有殺傷力之改造手槍罪、同條例第十二條第四項
    之未經許可持有子彈罪嫌云云。經查：移送併辦意旨，認被告尚涉犯槍砲彈藥刀
    械管制條例第七條第四項之未經許可持有手槍罪部分，因本案檢察官起訴之犯罪
    事實及本院審理之結果，均未涉及該條例第七條第四項之未經許可持有手槍罪部
    份，是此移送併辦部分，自難認與本案間有何實質上或裁判上一罪之關連。又被
    告丙○○涉犯本案寄藏槍、彈之時間，係發生於八十八年十月間，與移送併辦部
    分，認被告持有前開改造手槍及子彈為警查獲之時間，均係發生於九十年七月二
    十八日，顯已相隔一年又九月之久，從兩案犯罪時間予以觀察，自亦難認被告於
    八十八年十月間，即有概括為上開犯行之犯意存在；且寄藏槍、彈之行為，與單
    純未經許可，持有槍、彈之行為，在行為之性質上各有差異，而被告又否認移送
    併辦部分之犯罪行為，是足徵被告涉犯移送併辦之犯行，應係另行起意，尚難認
    與本案間，有何實質上或裁判上一罪之關係，是依前開說明，此部分即非起訴效
    力之所及，本院無從併案審理，應退由檢察官依法續行偵辦。
據上論斷，應依刑事訴訟法第二百九十九條第一項前段，槍砲彈藥刀械管制條例第十
一條第四項、第十二條第四項，刑法第十一條前段、第二條第二項、第五十五條、第
四十七條、第四十二條第二項、第三十八條第一項第一款，罰金罰鍰提高標準條例第
二條，現行法規所定貨幣單位折算新臺幣條例第二條，判決如主文。
本案經檢察官蔡名堯到庭執行職務
中    華    民    國        九十一      年      八    月    二十三      日
                                      臺灣臺北地方法院刑事第五庭
                                          法  官  蔡世祺
右正本證明與原本無異。
如不服本判決，應於判決送達後十日內，向本院提出上訴狀。
                                          書記官  李文椿
中    華    民    國        九十一      年      八    月    二十六      日
論罪科刑法條：槍砲彈藥刀械管制條例第十一條第四項、第十二條第四項。
槍砲彈藥管理條例（新）第十一條：
未經許可，製造、販賣或運輸第四條第一款所稱其他可發射金屬或子彈具有殺傷力之
各式槍砲者，處五年以上有期徒刑，併科新台幣一千萬元以下罰金。
未經許可，轉讓、出租或出借前項所列槍砲者，處三年以上十年以下有期徒刑，併科
新台幣七百萬元以下罰金。
意圖供自己或他人犯罪之用，而犯前二項之罪者，處無期徒刑或七年以上有期徒刑，
併科新台幣一千萬元以下罰金。
未經許可，持有、寄藏或意圖販賣而陳列第一項所列槍砲者，處一年以上七年以下有
期徒刑，併科新台幣七百萬元以下罰金。
第一項至第三項之未遂犯罰之。
槍砲彈藥管理條例（新）第十二條：
未經許可，製造、販賣或運輸子彈者，處一年以上七年以下有期徒刑，併科新台幣五
百萬元以下罰金。
未經許可，轉讓、出租或出借子彈者，處六月以上五年以下有期徒刑，併科新台幣三
百萬元以下罰金。
意圖供自己或他人犯罪之用，而犯前二項之罪者，處三年以上十年以下有期徒刑，併
科新台幣七百萬元以下罰金。
未經許可，持有、寄藏或意圖販賣而陳列子彈者，處五年以下有期徒刑，併科新台幣
三百萬元以下罰金。
第一項至第三項之未遂犯罰之。
